【裁判字號】    97,財管,29
【裁判日期】    970530
【裁判案由】    選任遺產管理人
【裁判全文】
臺灣臺南地方法院民事裁定              97年度財管字第29號
聲  請  人  台灣土地銀行股份有限公司
法定代理人  丙○○
代  理  人  甲○○
上列聲請人聲請為被繼承人乙○○選任遺產管理人事件，本院裁
定如下：
    主      文
選任財政部國有財產局台灣南區辦事處台南分處為被繼承人乙○
○之遺產管理人。
聲請程序費用新台幣壹仟元由被繼承人乙○○之遺產負擔。
    理      由
一、按繼承人均拋棄其繼承權者，準用關於無人承認繼承之規定
    ，民法第1176條第6項定有明文。又繼承開始時，繼承人之
    有無不明，而不能依民法第1177條選定遺產管理人時，得由
    利害關係人聲請法院選任之。民法第1178條第2項亦定有明
    文。
二、本件聲請意旨略以：
  （一）聲請人之債務人即被繼承人乙○○（男，民國44年1月
        28日生，身分證統一編號：Ｚ000000000號，生前最後住
        所：台南縣永康市○○○街250巷8號之3）於96年8月19
        日死亡，其於生前以其所有之土地建物設定抵押權新台
        幣（下同）126萬元予聲請人，以擔保其向聲請人借款
        之物上保證，惟被繼承人乙○○死亡後，其所有繼承人
        均已向法院聲請拋棄繼承，為期合法順利處分被繼承人
        乙○○名下之不動產，以清償債務，特為本件遺產管理
        人之聲請。
  （二）又財政部國有財產局為國有財產管理機關，為具利害關
        係，為期保護被繼承人乙○○無人繼承之財產，故由政
        府機關擔任遺產管理人為妥，爰聲請選任國有財產局台
        灣南區辦事處台南分處為被繼承人乙○○之遺產管理人
        等語。
三、經查，聲請人主張之上開事實，業據其提出借據、住宅貸款
    契約、抵押權設定契約書、他項權利證明書、繼承系統表、
    本院96年10月3日南院雅家戊96繼字第1890號通知、戶籍登
    記簿謄本、除戶謄本（以上均為影本）為證，並經本院依職
    權調閱本院96年度繼字第1890號拋棄繼承案卷查核屬實，自
    堪信聲請人之主張為真實。又被繼承人乙○○之繼承人既均
    聲明拋棄繼承權，且未準用民法第1177條規定選定遺產管理
    人，而聲請人為被繼承人之債權人，則其以利害關係人之身
    分聲請選任被繼承人乙○○之遺產管理人，核與上開規定並
    無不合，應予准許。
四、又按公示催告期限屆滿，無繼承人承認繼承時，其遺產於清
    償債權，並交付遺贈物後，如有剩餘，歸屬國庫；又按非公
    用國有財產以財政部國有財產局為管理機關，民法第1185條
    、國有財產法第12條分別定有明文。查本件被繼承人乙○○
    之繼承人皆已拋棄繼承權，且未準用民法第1177條之規定選
    定遺產管理人，足徵渠等對被繼承人乙○○遺產之處置已漠
    不關心，而被繼承人乙○○之遺產，倘無人承認繼承時，將
    於清償債權，交付遺贈物後，歸屬國庫，為使被繼承人乙○
    ○遺產之處置順利進行，是本院認選任財政部國有財產局台
    灣南區辦事處台南分處為被繼承人乙○○之遺產管理人為適
    當。
五、依非訟事件法第24條第1項、第157條，裁定如主文。
中    華    民    國    97    年    5     月    30    日
                  家事法庭法  官  林育幟
以上為正本係照原本作成。
如對本裁定抗告須於裁定送達後10日內向本院提出抗告狀，並應
繳納抗告費新臺幣1000元。
中    華    民    國    97    年    5     月    30    日
                          書記官  黃坤義


司法院資訊處製作；財團法人民間司法改革基金會備份。
